臺灣臺中地方法院刑事判決
110年度金訴字第956號
公  訴  人  臺灣臺中地方檢察署檢察官
被      告  陳芳瑩


上列被告因違反洗錢防制法等案件，經檢察官提起公訴（110年
度偵字第23284號），因被告於準備程序中就被訴事實為有罪之
陳述，本院合議庭裁定由受命法官獨任進行簡式審判程序，判決
如下：
    主    文
陳芳瑩共同犯洗錢防制法第十四條第一項之一般洗錢罪，處有期
徒刑貳月，併科罰金新臺幣壹萬元，罰金如易服勞役，以新臺幣
壹仟元折算壹日。緩刑貳年。
    犯罪事實
一、陳芳瑩依其社會生活經驗，預見現今社會金融機構、自動櫃
    員機廣布，利於一般大眾至自身所在附近隨時提領自身所申
    辦金融機構帳戶內之款項，倘非所欲提領款項涉及不法，收
    款人欲隱匿其真實身分以避免後續追查，應無可能刻意委請
    專人代為提供金融機構帳戶並出面提領其內不明款項，加以
    詐欺集團成員經常徵得人頭金融機構帳戶供被害人匯款後委
    請專人出面提領所詐得款項，此情亦經公眾媒體多所報導而
    廣為流傳，竟仍基於縱係提供金融機構帳戶收取詐欺取財所
    得款項後再予提領而洗錢亦不違背其本意之不確定故意，與
    某真實姓名年籍不詳、telegram暱稱為「Tingya」之成年人
    共同意圖為自己不法之所有而具犯意聯絡，由陳芳瑩於民國
    110年4月10日某時許，在臺中市○○區○○路0段000號住處內，
    透過網際網路將所申辦之兆豐國際商業銀行帳號000-000000
    00000號帳戶（下稱本案帳戶）之帳號傳送予「Tingya」。
    另由不詳之人於110年3月12日17時8分許，以line暱稱「金
    融buffett」向李卉羚佯稱：需匯款完成線上儲值云云，致
    李卉羚陷於錯誤，依指示於110年4月13日21時36分許，匯款
    新臺幣（下同）2萬元至本案帳戶內，陳芳瑩及該不詳他人
    遂共同詐得該等款項，陳芳瑩旋再依該不詳他人之指示，於
    110年4月13日22時2分許，在不詳地點，持本案帳戶之提款
    卡提領2萬元，隨即再前往臺中市西區美村路某洗衣店，將
    上開款項交付該不詳他人，以此輾轉利用本案帳戶、提領詐
    得款項後再交與不詳他人予以隱匿之方式，製造金流斷點，
    從而隱匿上開詐欺特定犯罪所得之去向。嗣李卉羚察覺有異
    而報警處理，始悉上情。
二、案經李卉羚訴由臺北市政府警察局中山分局移由臺中市政府
    警察局太平分局報告臺灣臺中地方檢察署檢察官偵查起訴。
    理    由
一、本案被告陳芳瑩所犯係死刑、無期徒刑、最輕本刑為3年以
    上有期徒刑以外之罪，其於準備程序中就前揭被訴事實為有
    罪之陳述，經本院告知簡式審判程序之旨，並聽取公訴人、
    被告之意見後，經裁定進行簡式審判程序審理，則本案證據
    之調查，依刑事訴訟法第273條之2規定，自不受同法第159
    條第1項、第161條之2、第161條之3、第163條之1及第164條
    至第170條規定之限制。
二、上揭事實，業據被告於偵查、本院準備程序及審理時均坦承
    不諱（見偵卷第60頁、第71頁、本院卷第33頁、第61頁、第
    69頁），並經證人即告訴人李卉羚於警詢時證述綦詳（見偵
    卷第13至16頁），復有本案帳戶之歷史交易往來明細（見偵
    卷第25至29頁）、告訴人與「金融buffett」之line對話紀
    錄擷圖（見偵卷第42至50頁）、被告與「Tingya」之telegr
    am對話紀錄擷圖（見偵卷第73至75頁）附卷可稽，足徵被告
    之自白確與事實相符，故本案事證明確，被告犯行洵堪認定
    ，應依法論科。
三、論罪科刑：   
㈠、核被告所為，係犯刑法第339條第1項之詐欺取財罪、洗錢防
    制法第14條第1項之一般洗錢罪。被告與「Tingya」間就詐
    欺取財及一般洗錢等部分，具有犯意聯絡及行為分擔，應論
    以共同正犯。被告所為上開詐欺取財、一般洗錢等犯行，其
    行為具有局部同一性，應認係以一行為同時觸犯上開各罪而
    為想像競合犯，依刑法第55條前段，從一重論以一般洗錢罪
    。被告於偵查及本院審理中均自白一般洗錢犯行，應依洗錢
    防制法第16條第2項規定減輕其刑。
㈡、爰審酌被告提供本案帳戶予他人對告訴人實施詐欺取財，致
    告訴人受有2萬元之財產上損害，被告並依指示提領贓款轉
    交他人，製造金流斷點，助長詐騙及洗錢歪風，所為誠屬不
    當，惟念及被告犯後坦承犯行，已與告訴人達成調解並賠償
    告訴人所受損害，有本院111年度中司刑移調字第112號調解
    程序筆錄在卷可參(見本院卷第55至56頁），可認被告悔意
    殷切，態度良好，暨其於本院審理時自陳之教育程度及生活
    狀況（見本院卷第71頁）等一切情狀，量處如主文所示之刑
    ，及諭知罰金易服勞役之折算標準。至被告所犯上開一般洗
    錢罪宣告之刑雖為有期徒刑2月，惟因洗錢防制法第14條第1
    項法定本刑係7年以下有期徒刑，非「最重本刑為5年以下有
    期徒刑以下之刑之罪」，縱受6個月以下有期徒刑之宣告，
    與刑法第41條第1項規定得易科罰金之要件即有不符，自不
    得諭知易科罰金之折算標準，惟雖不得易科罰金，仍得依第
    41條第3項規定聲請以提供社會勞動6小時折算1日，易服社
    會勞動，併予敘明。
㈢、被告未曾因故意犯罪受有期徒刑以上刑之宣告，有臺灣高等
    法院被告前案紀錄表附卷可憑，素行良好，其因法治觀念薄
    弱，一時失慮，致罹刑典，應係初犯、偶發，且犯後已知坦
    承犯行，已賠償告訴人所受損害，足認被告犯後積極彌補其
    行為所造成之損害，態度良好，悔意殷切，其經此偵審程序
    及刑之宣告，當知所警惕，信無再犯之虞，故本院認被告所
    宣告之刑，以暫不執行為適當，爰併予宣告緩刑2年，用啟
    自新。
四、沒收：
㈠、被告共同為上開犯行固詐得2萬元，且該等款項係由被告提領
    ，惟被告於檢察事務官詢問時供稱上開款項已交付不詳他人
    （見偵卷第70至71頁），依卷存事證亦不足認被告對此具有
    事實上之共同處分權限，是本院尚無從就此對被告為沒收或
    追徵之諭知（最高法院104年度台上字第3937號判決意旨參
    照）。又被告於本院審理中否認其有因本案犯行取得其他報
    酬（見本院卷第70頁），且依卷存事證不足為相反認定，爰
    不另宣告沒收，附此敘明。
㈡、被告共同為上開犯行時固有使用本案帳戶之提款卡，惟本院
    審酌該物品並未扣案，且屬得補發之物，倘予沒收或追徵，
    對於沒收制度所欲達成或附隨之社會防衛無何助益，欠缺刑
    法上重要性，爰依刑法第38條之2第2項，不予宣告沒收及追
    徵。　　
據上論斷，應依刑事訴訟法第273條之1第1項、第299條第1項前
段，洗錢防制法第14條第1項、第16條第2項，刑法第11條、第28
條、第339條第1項、第55條、第42條第3項前段、第74條第1項第
1款，刑法施行法第1條之1第1項，判決如主文。
本案經檢察官楊仕正提起公訴，檢察官羅秀蓮到庭執行職務。
中　　華　　民　　國　　111 　年　　4 　　月　　22　　日
                  刑事第三庭  法  官  簡志宇
以上正本證明與原本無異。
如不服本判決應於收受送達後20日內向本院提出上訴書狀，並應
敘述具體理由；其未敘述上訴理由者，應於上訴期間屆滿後20日
內向本院補提理由書（均須按他造當事人之人數附繕本）「切勿
逕送上級法院」。
告訴人或被害人如不服判決，應備理由具狀向檢察官請求上訴，
上訴期間之計算，以檢察官收受判決正本之日起算。
                              書記官  林勝彥
中　　華　　民　　國　　111 　年　　4 　　月　　22　　日
附錄論罪科刑法條：
◎洗錢防制法第2條
本法所稱洗錢，指下列行為：
一、意圖掩飾或隱匿特定犯罪所得來源，或使他人逃避刑事追訴
    ，而移轉或變更特定犯罪所得。
二、掩飾或隱匿特定犯罪所得之本質、來源、去向、所在、所有
    權、處分權或其他權益者。
三、收受、持有或使用他人之特定犯罪所得。
◎洗錢防制法第14條
有第二條各款所列洗錢行為者，處7年以下有期徒刑，併科新臺
幣5百萬元以下罰金。
前項之未遂犯罰之。
前二項情形，不得科以超過其特定犯罪所定最重本刑之刑。
◎中華民國刑法第339條
（普通詐欺罪）
意圖為自己或第三人不法之所有，以詐術使人將本人或第三人之
物交付者，處5年以下有期徒刑、拘役或科或併科50萬元以下罰
金。
以前項方法得財產上不法之利益或使第三人得之者，亦同。
前二項之未遂犯罰之。